【裁判字號】    97,易,1323
【裁判日期】    980421
【裁判案由】    詐欺
【裁判全文】
臺灣臺南地方法院刑事判決              97年度易字第1323號
公  訴  人  臺灣臺南地方法院檢察署檢察官
被      告  乙○○
上列被告因詐欺案件，經檢察官提起公訴（97年度偵字第8762號
）、臺灣板橋地方法院檢察署檢察官移送併辦部分（98年度偵緝
字第365號）及臺灣臺北地方法院檢察署檢察官移送併辦部分（
97年度偵字第20219號），本院判決如下：
    主  文
乙○○犯幫助詐欺罪，處有期徒刑參月，如易科罰金，以新台幣
壹仟元折算壹日。
    事  實
一、乙○○明知將自己之金融機構帳戶提供他人使用，將可能遭
    詐騙集團利用作為犯罪工具，猶基於縱有人以其金融帳戶實
    施財產犯罪亦不違背其本意之不確定故意，於民國97年3月
    31日前某日，在住家附近將其向第一商業銀行丹鳳分行申請
    之帳號：00000000000000號帳戶之存摺、提款卡及密碼，提
    供予真實姓名年籍不詳自稱為錢主任之成年男子使用。嗣詐
    騙集團輾轉取得上開帳戶後不久，即意圖為自己不法之所有
    ，於不詳時間在雅虎奇摩拍賣網站上刊登出售「華碩筆記型
    電腦」、「任天堂掌上型遊戲機NDSL」、「SONY ERRISON
    W90i紅色行動電話」等訊息，嗣有己○○、甲○○、戊○○
    、丙○○等人陸續進入該網站瀏覽，知悉上開拍賣訊息後，
    均陷於錯誤，為購買上開網站上標示之商品，而依該網站之
    指示分別於97年4月3日匯款新台幣（下同）1萬4000元、
    4200元、7800元，及於97年4月5日匯款7000元至乙○○上開
    帳戶內，惟其等均未收受購買之物品始發覺受騙，而分別報
    警處理，為警循線查悉上情。
二、案經臺南市警察局第一分局報告臺灣臺南地方法院檢察署檢
    察官偵查起訴。
    理  由
一、按現行刑事訴訟法為保障被告之反對詰問權，排除具有虛偽
    危險性之傳聞證據，以求實體真實之發見，於該法第159 條
    第1項明定被告以外之人於審判外之言詞或書面陳述，除法
    律有規定者外，不得作為證據。而刑事訴訟法第159條之1至
    159條之4為傳聞法則之例外規定，被告以外之人於審判外之
    陳述，雖不符前四條之規定，但經當事人於審判程序同意作
    為證據，法院審酌該言詞陳述或書面陳述作成時之情況，認
    為適當者，亦得為證據；當事人、代理人或辯護人於法院調
    查證據時，知有第159條第1項不得為證據之情形，而未於言
    詞辯論終結前聲明異議者，視為有前項之同意，刑事訴訟法
    第159條之5定有明文。本件公訴人提出之證據，屬於傳聞證
    據部分，被告於本院準備程序及審理程序均不爭執證據能力
    ，迄至言詞辯論終結前，亦未主張有不得作為證據之情形，
    及經本院審酌後上開證據與本件犯罪事實有關，製作經過亦
    無違法不當之處，應認均有證據能力；其餘證據則為一般書
    證或機械性紀錄，並無傳聞法則之適用，合先陳明。
二、訊據被告固坦承開立上開帳戶，且於97年3、4月間將帳戶之
    存摺、提款卡連同密碼，提供予一名自稱錢主任之成年男子
    ，然否認有幫助詐欺之意思，辯稱：我因為應徵工作，被騙
    走帳戶，我也是受害人云云。經查：
  (一)上開帳戶係被告開立，被害人己○○、甲○○、戊○○、丙○○等人均因網路上刊登之不實訊息，分別陷於錯誤而匯款
    上開不等金額至被告上開帳戶內，卻均未收受購買之物品，
    匯入之款項亦旋即遭人提領一空而受詐騙乙情，業據被告坦
    承在卷，復據被害人己○○、甲○○、戊○○、丙○○等指
    訴被害情節綦詳，及有上開帳戶開戶資料、被害人己○○提
    出之存摺內頁交易明細1紙、郵政自動櫃員機交易明細1紙、
    合作金庫自動櫃員機交易明細1紙、YAHOO奇摩拍賣資料、第
    一商業銀行轉帳成功通知1紙及第一銀行帳戶之客戶歷史交
    易清單等書證可資佐證。是被害人己○○、甲○○、戊○○
    、丙○○等人均因受詐騙而匯款至被告上開帳戶內，及被害
    人匯款時被告上開帳戶已為詐騙集團成員所掌控及使用等事
    實，堪以認定。
  (二)被告對於上開帳戶何以由他人持有及使用乙節，於該帳戶經
    列為警示帳戶，而於97年5月28日首次前往台南市警察局第
    一分局接受訊問時，供稱：我於96年8月間辦理（開戶），
    我做工作僅1個半月後就沒做，就沒有使用該第一商業銀行
    的存簿，‧‧我是在97年4月3日收到第一銀行簡訊告知我有
    提錢，才發現存摺不見了，存摺平日放在包包或住處，除了
    存摺之外，提款戶及記密碼的紙也不見云云（參見南市警一
    刑偵字第9706000682號刑事偵查卷宗第2至3頁）。嗣後同因
    該帳戶遭詐騙集團利用，於98年1月20日前往台灣板橋地方
    法院檢察署偵訊已改稱：因為要應徵工作，一名錢主任的人
    跟我說需要帳戶讓他使用，所以我就將存摺交給他，後來銀
    行傳簡訊給我，我要去掛失，他說不能掛失云云（參見臺灣
    板橋地方法院檢察署97年度偵緝字第365號卷第19至20頁）
    。果被告因打工緣故，將帳戶交予他人使用，其知悉該帳戶
    涉及犯罪情事，理應緊張萬分，於第一時間立即向警方澄清
    帳戶交予何人，主動提供打工訊息或錢主任之相關資料供警
    方查證，卻無任何類似舉動，態度輕忽，僅以帳戶不知如何
    遺失一語帶過，所為行徑已有違常情。再依被告所述，該帳
    戶開立後不久即未再使用，則被告97年4月3日突然收受銀行
    簡訊，知悉該帳戶有提款之情，應立即查覺異狀，向銀行查
    詢及凍結該帳戶之使用，卻仍不予理會，亦無任何處置，致
    詐騙集團繼續利用該帳戶，使被害人及第三人於97年4月4日
    及翌日尚陸續匯款至該帳戶內，被告對於該帳戶使用異常時
    之反應及處置，顯與一般帳戶遺失之處置情形相異，是其辯
    稱該帳戶係遺失乙節，並非可信。
  (三)被告嗣後改稱：我看報紙刊登有打工機會，依照刊登的電話
    打去問，是跟車的工作，有一名自稱錢主任的男子跟我說要
    先提供個人帳戶資料，我才將該帳戶之存摺、提款卡及密碼
    在住家附近交給錢主任，但是事後並未被錄用，我也是被騙
    云云。經檢察官訊問與該名錢主任應徵打工過程，被告稱：
    沒有去工作的地方，對方也沒有跟我說公司負責人、行號、
    工作地點為何，只是說要跟車，應該是送貨，但是過程當中
    對方一直講到帳戶的事情，他有說帳戶的卡片可以更改功能
    ，跟對方碰面，就只有拿帳戶給對方使用等語（參見本院卷
    98年4月7日審判筆錄）。以被告當時為大學學生，平日有打
    工經驗，依其社會經驗及智識程度，對於求職工作時，應徵
    地點不在工作場所，反係電話聯絡後，由對方駕車前往其住
    家附近碰面，應能察覺異樣，豈會毫無警覺。再者，應徵工
    作時對於求職者一方應重視工作內容（例如時數、服裝、交
    通工具）、福利、制度、保險（包含勞保、健保、團保等）
    ，僱用之一方則應對於被告之學生身分，其時間、體力及經
    驗能否配合工作需要，惟依被告上述與錢主任對談內容，雙
    方對上開應徵工作時常見之重要問題，或未詢問，或隻字未
    提，反而一味討論帳戶之事，要求被告要提供帳戶供其使用
    及設定若干功能，二人對談內容顯與一般求職狀況大相逕庭
    ，被告果為求職緣故，而提供帳戶與他人使用，顯屬可疑。
    再以一般人面談時，見對方未提供工作相關事項，僅一味要
    求提供帳戶與其使用時，應能察覺異樣，以被告之社會經驗
    及智識程度，應無不能察覺之理，豈會在對方尚未承諾雇用
    之情況下，任意提供個人帳戶資料予該名錢主任，佐以本院
    訊問時被告亦坦承將存摺、印章、提款卡交予陌生人之情形
    並不正常，其交付帳戶時有懷疑帳戶可能會被別人利用等情
    ，可見，被告交付帳戶資料予該名錢主任之成年男子時對於
    帳戶恐遭他人利用，已有所認識及預見，是本件被告辯稱其
    於求職過程中，遭他人詐取帳戶使用，顯為卸責之詞，不足
    採信。上開帳戶係被告自願提供予姓名不詳之人使用之事實
    ，事證明確，已足認定。
三、按刑法上之幫助犯，係對於犯罪與正犯有共同之認識，以幫
    助之意思，對於正犯資以助力，而未參與實施犯罪之行為者
    而言（最高法院75年度臺上字第1509號、88年度臺上字第
    1270號判決意旨參照），換言之，如未參與實施犯罪構成要
    件之行為，僅出於幫助之意思提供助力，即屬幫助犯，而非
    共同正犯。本件被告提供上開銀行帳戶之存摺、提款卡及密
    碼予真實姓名、年籍均不詳之人後，嗣後即有詐騙集團成員
    利用該帳戶為工具，對於被害人施用詐術並獲取財物，該詐
    騙集團成員所為，已該當刑法第339條第1項之詐欺取財罪，
    被告部分雖無事證足認與詐欺集團成員間就詐欺取財之犯行
    有犯意聯絡或行為分擔，但其交付帳戶予不詳之人使用時，
    對於該帳戶可能為詐欺集團用以從事犯罪工具，已有所認識
    ，並能預見，仍將該帳戶資料任意交付他人使用，以致自己
    無法了解、控制其帳戶資料之使用方法及流向，應認縱他人
    利用該帳戶供實施詐欺取財犯罪之用，亦不違背其本意之幫
    助犯罪之不確定故意甚明，是其所為，應屬詐欺取財罪構成
    要件以外之行為，而該當幫助犯。
四、核被告乙○○所為，係該當刑法第339條第1項詐欺取財罪之
    幫助犯，依刑法第30條第2項規定，得按正犯之刑減輕之，
    又被告以一幫助行為，幫助詐騙集團多次之詐欺取財犯行，
    為想像競合犯，應論以幫助詐欺取財罪一罪。審酌被告犯罪
    之動機、手段、目的、造成被害人損害之程度、平日素行狀
    況、智識程度及犯後態度等一切情狀，量處如主文所示之刑
    ，併諭知易科罰金之折算標準。
五、檢察官聲請移送併辦部分，其中關於被害人己○○遭詐騙部
    分，與本件起訴之犯罪事實相同，為同一案件，本院自得併
    予審理，其餘被害人甲○○、戊○○、丙○○遭詐騙部分，
    則與本案有裁判上一罪之關係，亦得併予審理，附此敘明。
六、據上論結，應依刑事訴訟法第299條第1項前段，刑法第339
    條第1項、第30條、第55條、第41條第1項前段，刑法施行法
    第1條之1，判決如主文。
本案經檢察官丁○○到庭執行職務。
中    華    民    國    98    年    4    月    21    日
                  刑事第八庭    審判長法  官  洪士傑
                                      法  官  陳杰正
                                      法  官  許蕙蘭
以上正本證明與原本無異。
如不服本判決應於收受本判後10日內向本院提出上訴書狀，並應
敘述具體理由。其未敘述上訴理由者，應於上訴期間屆滿後20日
內向本院補提理由書狀（均須按他造當事人之人數附繕本）「切
勿逕送上級法院」。
                                      書記官  郭勝華
中    華    民    國    98    年    4     月    28    日
附錄論罪法條全文：
中華民國刑法第339條（普通詐欺罪）
意圖為自己或第三人不法之所有，以詐術使人將本人或第三人之
物交付者，處 5 年以下有期徒刑、拘役或科或併科 1 千元以下
罰金。
以前項方法得財產上不法之利益或使第三人得之者，亦同。
前二項之未遂犯罰之。


司法院資訊處製作；財團法人民間司法改革基金會備份。
